臺灣彰化地方法院刑事判決　　　　　　　100年度易字第422號
公　訴　人　臺灣彰化地方法院檢察署檢察官
被　　　告　江妍樺
上列被告因詐欺案件，經檢察官提起公訴（100年度偵字第2105
號），本院判決如下：
    主    文
江妍樺幫助意圖為自己不法之所有，以詐術使人將本人之物交付
，處有期徒刑肆月，如易科罰金，以新臺幣壹仟元折算壹日。
    犯罪事實
一、江妍樺可預見其將金融機構帳戶存摺及提款卡等資料提供予
    真實姓名年籍不詳之成年人後，該成年人及其所屬詐欺集團
    成年成員將可能藉由蒐集所得之金融機構帳戶存摺、印章、
    提款卡等資料，遂行其詐欺取財犯罪之目的，而其發生並不
    違背自己本意之情況下，竟基於幫助他人犯詐欺取財罪之不
    確定故意，於民國99年8月10日前某日，在不詳地點，將其
    所申辦臺灣銀行桃園分行帳號000000000000號帳戶之存摺及
    提款卡交予真實姓名年籍不詳之成年人，並提供提款卡密碼
    ，供該成年人及其所屬詐欺集團成年成員使用該帳戶。嗣該
    詐欺集團內之成年成員即基於意圖為自己不法所有之犯意聯
    絡，於96年7月25日，由集團內某姓名年籍不詳之成年成員
    撥打電話予劉虹禎，佯稱劉虹禎抽中獎品，但須先行繳納律
    師公證費及臨時會員費云云，致劉虹禎陷於錯誤，於96年8
    月10日上午11時24分許，至臺灣土地銀行美濃分行臨櫃匯款
    新臺幣（下同）5萬4300元至江妍樺前開帳戶內。嗣因劉虹
    禎發覺有異，向警報案，而為警循線查獲上情。
二、案經桃園縣政府警察局桃園分局報告臺灣彰化地方法院檢察
    署檢察官偵查起訴。
    理    由
壹、證據能力部分：
一、按被告以外之人於審判外之陳述，雖不符前4條之規定，而
    經當事人於審判程序同意作為證據，法院審酌該言詞陳述或
    書面陳述作成時之情況，認為適當者，亦得為證據；當事人
    、代理人或辯護人於法院調查證據時，知有第159條第1項不
    得為證據之情形，而未於言詞辯論終結前聲明異議者，視為
    有前項之同意，刑事訴訟法第159條之5定有明文。本案下列
    引為證據之證人陳述及書證，檢察官、被告江妍樺均不爭執
    其證據能力，且以之作為證據並無不當，依上揭法條之規定
    ，自均有證據能力，先予敘明。
二、至本案其餘非供述證據，檢察官、被告亦不爭執證據能力，
    本院審酌該等證據作成及取得之程序均無違法之處，是後述
    所引用證據之證據能力均無疑義，合先敘明。
貳、實體部分：
一、訊據被告江妍樺固坦承申辦前開帳戶，惟矢口否認有何幫助
    詐欺取財犯行，辯稱：伊前開帳戶之存摺、提款卡係和其他
    證件一同遺失，伊沒有交給他人使用云云。
(一)被害人劉虹禎遭詐欺取財，而於前開時地依指示將5萬4300
    元匯入至被告前開帳戶內等情，業據被害人劉虹禎於警詢中
    指訴歷歷，復有被告前開帳戶基本資料及交易明細、高雄縣
    政府警察局旗山分局中壇派出所受理各類案件紀錄表、受理
    詐騙帳戶通報警示簡便格式表、受理刑事案件報案三聯單、
    內政部警政署反詐騙諮詢專線紀錄表、臺灣土地銀行匯款申
    請書客戶收執聯等件在卷可稽，足見被告所有之上開金融帳
    戶，確實供詐騙集團使用為詐騙劉虹禎之匯款帳戶。
(二)被告於99年12月30日警詢中先係辯稱，伊前開帳戶之存摺、
    提款卡未曾遺失過，但於4年前入監執行完畢後連同印章就
    都找不到了云云（參警卷第1至3頁）；復於偵查中辯稱，伊
    前開帳戶之存摺密碼為4碼0625，提款卡則是8碼，會將密碼
    分別寫於存摺及提款卡之袋子內側，是因為伊有時會將男友
    生日加進密碼，但並未將前開帳戶資料交給男友使用，是因
    為通緝被抓後，前開資料沒人保管才會遺失云云（參100年
    度偵字第2105號偵查卷第11至13頁）；後於本院準備程序中
    改稱，前開帳戶是工作時公司要求開立的帳戶，伊不太清楚
    名下有幾個帳戶，每2個帳戶用同一個印章，密碼則每個帳
    戶都一樣，是以當時交往的對象的生日以及自己的生日搭配
    組合而成，但平常沒有在使用銀行帳戶的習慣，銀行帳戶都
    是只供公司匯薪資進來，伊將錢領出之後，就不會再使用那
    個帳戶，帳戶資料沒有隨身攜帶，搬家搬了那麼多次，也不
    知道放在哪裡，去執行之前發現放在同一個盒子裡的所有提
    款卡、存摺、印章等銀行帳戶資料都不見，只剩盒子還在，
    但因當時被通緝，所以不敢去補發，而伊忘記什麼時候被通
    緝的，是伊母親打電話叫伊趕快去報到，後來伊有看到警察
    在伊出入的醫院進出，伊就想說被通緝了，但實際上伊未曾
    收到任何通知，這次是因為工作需要而去確認前開帳戶是否
    還能使用，行員說已經成為警示帳戶，伊問如何作進一步的
    查詢，行員就叫伊去警察局，員警才查到有本案云云（參本
    院卷第14頁反面至15頁）；復於本院審理時辯稱：「（你是
    何時發現證件、帳戶資料不見的？）我出獄的時候發現不見
    。（為何在準備程序中說在通緝時就已經發現不見了？）我
    在通緝的時候發現身分證還在，但卡片、存摺、健保卡都不
    見了。（你是96年11月20日通緝，你在95年8月還有在使用
    提款卡，在這1年多都沒有使用過這些證件和帳戶？）（搖
    頭）我忘記了。（為何在偵查中你是講在通緝入監之後存摺
    等東西沒有人保管才不見，與你警詢及今日所述不同？）我
    不確定是哪時候不見的，在警詢的時候我是照我本意去猜測
    大概是何時不見的。」、「（你的臺新銀行、郵局及臺灣銀
    行的帳戶存摺、提款卡都存放在一起嗎？）是的。（為何你
    的臺灣銀行帳戶在95年8月31日之後沒有使用？）因為沒有
    工作。「（你最後一次看到你的臺灣銀行帳戶存摺、提款卡
    是何時？）最後一次領錢的時候還有看到，就是領500塊那
    次，因為那次我開盒子的時候東西都還在。至於是哪一家銀
    行不記得了。」、「（你郵局的帳戶使用到什麼時候？）忘
    記了。印象中最後一次使用的時間應該比使用臺銀的帳戶時
    間晚。（臺新銀行96年2月26日提領1000元是否為你所提領
    ？）是。（郵局帳戶96年4月27日提領1000元是否為你所提
    領？）（點頭）（你何時開始沒有保管這些銀行的存摺、提
    款卡，請以你妨害自由前案在一審或二審判決後多久為陳述
    ？）我是在臺中開最後一庭辯論終結之後才離開家，就跑掉
    了，那些東西沒有帶走，從那時候開始我就不知道那些東西
    到哪裡去了。那時候我在用毒品所以我不敢在家裡，判決書
    是我媽接到的，判決是可以易科罰金。我有印象我先在彰化
    開過庭，被判刑之後上訴到台中。（當時為何會去臺銀問帳
    戶被凍結的事？）因為我要用郵局的帳戶的時候，郵局的人
    員跟我說我所有的帳戶都被凍結了，不能開戶、補卡及補存
    摺，並說資料顯示是在臺灣銀行被凍結的，叫我去臺銀問。
    我到臺銀櫃台問，臺銀人員幫我問服務處，後來告訴我說要
    去警局作筆錄。」、「（後來你何時想到要使用你的郵局帳
    戶？）我去年的年中大概7、8月時，我開始要找工作的時候
    。我10月份找到一間科技股份有限公司，人力公司跟我講說
    要有郵局帳戶，我才想到要去找這些帳戶的資料。（所以你
    是在去年99年10月間才發現這些相關金融機構的存摺、提款
    卡不見了？）我之前就知道不見，是在97年7月間出獄的時
    候要補辦證件、健保卡的時候發現這些存摺、提款卡不見。
    （當時發現不見，有沒有去報警或做任何處理？）（搖頭）
    因為我剛出獄的時候，我媽就把我帶去新竹，不准我跟臺中
    、彰化這些朋友聯絡。身分證和健保卡都是我媽帶我去辦的
    。我不知道存摺、提款卡要報遺失或做什麼處理。」、「（
    你從96年間妨害自由案件高分院審理時開始一直到被緝獲，
    也就是97年1月26日入監為止，這段逃亡期間做什麼工作，
    有什麼收入？）我在卡拉OK跟酒店工作，收入沒有很多。沒
    有錢的時候就去卡拉OK跟酒店上班，有錢的時候就在家裡休
    息。我當時的經濟狀況不是很好，而且還有在施用毒品。」
    云云。核被告前開辯解，對於究竟於何時、何地、如何遺失
    哪些證件或資料，又係如何知悉資料遺失，係因遭通緝不敢
    申請補發或係因不知道該做如何處置等節均前後辯解不一，
    已難採信；且被告既使用自己生日當作共通存摺密碼，並加
    入男友生日當作共通提款卡密碼，實殊難想像有何將2密碼
    均載於袋子內側徒增遺失而遭他人盜領風險之必要；再者，
    被告前因妨害自由案件，先經本院於96年3月23日以95年度
    訴字第1491號判決判處有期徒刑8月，後於96年9月4日經臺
    灣高等法院臺中分院以96年度上訴字第1146號判決判處有期
    徒刑8月，減為有期徒刑4月，並於96年9月27日確定；另因
    施用毒品案件，經本院於96年9月18日以96年度毒聲字第499
    號裁定送入觀察勒戒處所觀察勒戒，有臺灣高等法院被告前
    案紀錄表1份在卷可稽，若如被告所言，係於前開妨害自由
    案件二審辯論終結後才離家出走，又係在外接獲母親電話告
    知要伊去報到，才知悉可能會被通緝，則依其前案紀錄觀之
    ，所謂通知「報到」顯係為執行觀察、勒戒處分或前開妨害
    自由案件，則被告所自行認定遭通緝之時間點已為96年9月
    以後，不但與其所稱係因將帳戶資料置於盒內隨其離家搬至
    各處而遺失等情相互矛盾，亦殊難想像在96年間因妨害自由
    案件頻繁至法院開庭時，竟無法發現開庭必須攜帶身份證或
    健保卡等證件之遺失，是被告此部分辯解亦與常情有違；此
    外，被告雖辯稱，若確有提供帳戶資料供他人使用豈有可能
    自己主動到銀行詢問並至警局製作筆錄云云，惟被告係因郵
    局帳戶無法使用而循線至臺灣銀行詢問，其又稱不確定名下
    開立過幾個帳戶，都是應公司要求開立之薪轉戶，則被告可
    能不知提供他人帳戶資料將所有帳戶一併遭凍結而詢問，可
    能係因忘記名下究竟開立多少帳戶或提供他人使用哪些帳戶
    而詢問，可能係因銀行及郵局人員要求而前往製作筆錄，可
    能性所在多有，尚難以此對被告為何有利之認定。而實施詐
    欺取財之正犯，要求被害人匯款至他人帳戶，為確保其詐欺
    不法財物之取得，依常理判斷，其為免擔心所利用供被害人
    匯款之帳戶，遭人掛失止付而無法使用，自無可能利用他人
    遺失之帳戶，而使其費盡心思策劃實施之詐欺取財犯行功虧
    一簣，致無法取得詐欺所得之贓款。是前開正犯當會使用經
    帳戶所有人同意而提供之帳戶，其理至明。是被告前開所辯
    係臨訟卸責之詞，委無可採，前開帳戶顯係被告提供予他人
    使用一節，已至為明顯。
(三)且按刑法上之故意，可分為直接故意與不確定故意（間接故
    意），所謂「不確定故意」，係指行為人對於構成犯罪之事
    實，預見其發生而其發生並不違背其本意者，刑法第13條第
    2項定有明文；而金融機構帳戶係個人理財之重要工具，且
    關係個人財產、信用之表徵，豈能隨意交予他人，如該他人
    非供作犯罪所得出入之帳戶或其他不法目的，應無捨棄自己
    申設帳戶而迂迴向他人租用帳戶使用必要；且邇來，況近來
    類如假綁架、擄鴿勒贖等恐嚇取財犯罪，或透過網路、撥打
    電話、報紙刊登不實廣告，佯稱他人積欠電話費、中獎、或
    以信用卡、現金卡遭偽造、個人資料遭盜用等各種不實名義
    向他人詐欺取財之犯罪類型層出不窮，該等犯罪，多數均係
    利用人頭帳戶作為出入帳戶，並經媒體廣為披載，被告行為
    時已有相當工作經驗，對於此自係知之甚明，竟仍將帳戶資
    料提供予他人使用，其主觀上確有容任對方利用其帳戶犯詐
    欺取財罪之不確定故意，已至為明顯。被告空言否認犯罪，
    要係事後卸責之詞，不足採信。綜上所述，本案事證明確，
    被告犯行堪以認定。
二、查，本件既尚無積極證據足認被告與上開正犯，具有共同正
    犯之犯意聯絡與行為分擔，則核被告所為，係犯刑法第30條
    第1項、第339條第1項之幫助詐欺取財罪。被告幫助上開成
    年人犯詐欺取財罪，係屬從犯，茲衡諸其犯罪情節，並按正
    犯之刑減輕之。爰審酌被告犯罪之動機、目的、手段，其行
    為時已有相當社會經驗，竟率爾提供帳戶供他人作為詐欺取
    財工具，增加犯罪偵查機關查察犯罪困難，且被告犯罪後猶
    飾詞否認犯行，迄未賠償被害人等所受損害，與被害人等達
    成和解，犯後態度尚難謂佳等一切情狀，量處如主文所示之
    刑，並諭知易科罰金之折算標準。
據上論斷，應依刑事訴訟法第299條第1項前段，刑法第30條第1
項、第2項、第339條第1項、第41條第1項前段，刑法施行法第1
條之1第1項、第2項前段，判決如主文。
本案經檢察官陳隆翔到庭執行職務。
中    華    民    國   100    年    6     月    28    日
                  刑事第五庭  審判長  法  官  周淡怡
                                      法  官  李淑惠
                                      法  官  蔡家瑜
以上正本證明與原本無異。
如不服本判決應於收受判決後10日內向本院提出上訴書狀，並應
敘述具體理由；其未敘述上訴理由者，應於上訴期間屆滿後20日
內向本院補提理由書（均須按他造當事人之人數附繕本）「切勿
逕送上級法院」。
告訴人或被害人對於判決如有不服具備理由請求檢察官上訴者，
其上訴期間之計算係以檢察官收受判決正本之日期為準。
中    華    民    國   100    年    6     月    28    日
                                      書記官  吳芳儀
附錄論罪科刑法條：
中華民國刑法第339條
意圖為自己或第三人不法之所有，以詐術使人將本人或第三人之
物交付者，處5年以下有期徒刑、拘役或科或併科1千元以下罰金
。
以前項方法得財產上不法之利益或使第三人得之者，亦同。
前二項之未遂犯罰之。